【裁判字號】    97,上易,555
【裁判日期】    970814
【裁判案由】    傷害
【裁判全文】
臺灣高等法院刑事判決                 97年度上易字第555號
上  訴  人
即  被  告  甲○○
上列上訴人因傷害案件，不服台灣板橋地方法院九十五年度易字
第二三○八號，中華民國九十六年十一月二十八日第一審判決（
起訴案號：台灣板橋地方法院檢察署九十五年度偵字第二五九四
五號），提起上訴，本院判決如下：
    主  文
原判決關於甲○○部分撤銷。
甲○○傷害人之身體，處拘役肆拾日，如易科罰金，以新台幣壹
仟元折算壹日，減為拘役貳拾日，如易科罰金，以新台幣壹仟元
折算壹日。
    事  實
一、甲○○係長興百貨行之實際負責人，於民國九十二年八月十
    五日，與許文琪簽訂房屋租賃契約，承租台北縣新莊市○○
    路七十一號房屋，作為經銷思薇爾內衣之店面，租期自九十
    二年八月十五日起至九十五年八月十四日止，並於九十二年
    十月二十一日，前往台灣板橋地方法院公證處辦理公證，承
    租人改為長興百貨行（登記負責人陸月玲），租期亦更改為
    九十二年十月二十一日至九十五年十月二十日止。九十五年
    八月間起，因前揭房租繳付事宜及出租人許文琪要求甲○○
    提前結束上址店面之營業，雙方時起衝突；同年月二十五日
    中午十二時三十分許，對上址房屋亦有使用收益權限之許文
    琪兄長乙○○前往上址店面，以甲○○未繳付當月租金為由
    ，制止該店店員吳蘭妹開門營業，經吳蘭妹請求，始讓吳蘭
    妹打開店門，吳蘭妹則趕緊電話通知甲○○到場處理，及打
    電話報警，當日下午一時三十分前，台北縣政府警察局新莊
    分局新莊派出所二名巡羅員警接獲勤務中心通報先抵達現場
    ，不久甲○○亦趕到，甲○○以店面承租期間至九十五年十
    月二十日止，且有押租金可扣抵二個月之房租，而乙○○非
    當初出面簽約之出租人，認為乙○○沒有權利制止其開門營
    業，遂不理會乙○○，逕自將店內營業用之擺放所銷售內衣
    之花車往門外推，準備放在騎樓下開始營業，乙○○見狀，
    走上前在店門口騎樓處拉花車，並與甲○○拉扯，甲○○竟
    基於傷害之犯意，動手抓乙○○，致乙○○受有右手肘（零
    點五×四平方公分、零點二×三平方公分）、左臉頰抓傷（
    零點三×零點三平方公分）之傷害，乙○○反擊，基於傷害
    犯意，動手拉扯甲○○之頭髮朝柱子撞，致甲○○受有頭部
    外傷合併頭皮擦挫傷之傷害（所涉傷害犯業經原審判處有期
    徒刑四月，如易科罰金，以新台幣（下同）一千折算一日確
    定，減為有期徒刑二月，如易科罰金，以一千元折算一日確
    定），在店內詢問吳蘭妹之巡邏員警及吳蘭妹聞聲步出，見
    狀立即上前制止，拉開二人，並於新莊派出所另二名警員呂
    明忠、陳吉富到達後，原二名巡邏員警即先行離去。
二、案經乙○○訴由台北縣政府警察局新莊分局移送台灣板橋地
    方法院檢察署檢察官偵查起訴。
    理  由
壹、證據能力部分
    按被告以外之人於審判外之言詞或書面陳述，除法律有規定
    者外，不得作為證據，刑事訴訟法第一百五十九條第一項固
    定有明文；惟被告以外之人於審判外之陳述，雖不符同法第
    一百五十九條之一至一百五十九條之四之規定，而經當事人
    於審判程序同意作為證據，法院審酌該言詞陳述或書面陳述
    作成時之情況，認為適當者，亦得為證據。又當事人、代理
    人或辯護人於法院調查證據時，知有第一百五十九條第一項
    不得為證據之情形，而未於言詞辯論終結前聲明異議者，視
    為有前項之同意。同法第一百五十九條之五亦定有明文。另
    鑑於採用傳聞證據排除法則之重要理由之一，係因傳聞證據
    未經當事人之反詰問予以覈實，若當事人願放棄對原供述人
    之反對詰問時，原則上即可承認該傳聞證據之證據能力。本
    件檢察官及上訴人即被告甲○○就本件後引之各項人證及書
    證，迄於言詞辯論終結前均未聲明異議，而本院審酌此部分
    證據均無違法取證及證明力明顯過低之瑕疵，亦認以之作為
    證據為適當，故依諸上開規定及說明，認此部分證據均具有
    證據能力。
貳、實體部分
一、訊據被告否認有上述傷害犯行，辯稱：「…乙○○說，在他
    臉上拍打，事實上我沒有做，他直接抓我的頭髮撞牆壁，我
    在法庭上也沒有聽到乙○○有這方面的陳述，直到他抓我的
    頭髮撞騎樓上的柱子，我們都不曾有身體的接觸…」（九十
    七年三月二十四日本院準備程序筆錄第二頁）、「…當時有
    思薇爾的小姐在現場，在附近營業的人也有看到，但是他們
    不敢幫我作證，當時也有警察在現場，警員明明就在現場，
    為何他說沒有看到，當時警員在場，我們還被打…我沒有與
    任何人有肢體衝突…」（九十七年七月二十四日本院審判筆
    錄第四頁、第五頁）等語。
二、經查：
  (一)被告係長興百貨行（登記負責人係陸月玲）之實際負責人，
    於九十二年八月十五日，與許文琪簽訂房屋租賃契約，承租
    台北縣新莊市○○路七十一號房屋，作為經銷思薇爾內衣之
    店面，租期自九十二年八月十五日起至九十五年八月十四日
    止，並於九十二年十月二十一日，前往台灣板橋地方法院公
    證處辦理公證，承租人改為長興百貨行，租期亦更改為九十
    二年十月二十一日至九十五年十月二十日止；九十五年八月
    間起，因前揭房租繳付事宜及出租人許文琪要求被告提前結
    束營業，被告與許文琪時起衝突等情，已據被告供述甚詳，
    並有房屋租賃契約、台北縣政府營利事業登記證（九十五年
    度偵字第二五九四五號卷第十五頁至第十七頁）在卷可稽。
    九十五年八月二十五日中午十二時三十分許，告訴人乙○○
    前往上址被告承租店面，以被告欠繳當月租金為由，制止店
    員吳蘭妹開門營業，經吳蘭妹請求，始讓吳蘭妹打開店門，
    吳蘭妹則趕緊電話通知被告到場處理，及打電話報警，當日
    下午一時三十分前，台北縣政府警察局新莊分局新莊派出所
    二名巡羅員警接獲勤務中心通報先抵達現場，不久被告亦趕
    到，於被告將營業用內衣花車推至店門外騎樓時，被告與告
    訴人發生衝突之情，亦據證人吳蘭妹陳述在卷。
  (二)當日被告經吳蘭妹通知後趕至上址承租店面後，被告與告訴
    人雙方互為傷害行為之事實，已據被告、告訴人分別於警詢
    、偵查、原審及本院指述綦詳，並有德安婦產科診所家醫科
    、新泰綜合醫院診斷證明書（同前偵查卷第十三頁、第十四
    頁）附卷可憑。而證人吳蘭妹於警詢、偵查及原審均證稱：
    「…當時我在店內，有聽到店外我們長興百貨行經理甲○○
    驚呼聲…我就衝出去，就看到經理甲○○蹲在騎樓雙手緊扡
    頭部…我從店內衝出去，經理甲○○從騎樓起身後又與乙○
    ○拉扯…發生拉扯，我忙著隔開二位…」（九十五年八月二
    十八日警詢筆錄，同前偵查卷第九頁、第十頁）、「…我開
    門後，我請乙○○到店內坐下來，過一會，兩位警察就來…
    （警察到時，甲○○來了嗎？）還沒有…（你有目睹乙○○
    或甲○○兩人有任何肢體上衝突嗎？）甲○○在門口推花車
    要去店外去排，我和兩位警察都在店裡面，我就聽到甲○○
    一聲很痛苦的慘叫聲，我就趕快衝出去，後來警察也有出去
    ，我看到甲○○兩隻手放在頭部，很痛苦的表情，乙○○在
    騎樓下，我們出去，兩人…看起來有想要靠近的感覺，我就
    去拉甲○○，兩個警察就去拉乙○○，把他們兩人隔開…（
    後來還有再發生衝突嗎？）沒有，後來他們就各自去驗傷…
    甲○○在推花車，乙○○就追出去，原本警察想說沒有什麼
    事了，就在店裡…」（九十六年十一月十四日原審審判筆錄
    ，原審卷第一三三頁、第一三四頁、第一三八頁）等詞，而
    證人即當日被告與告訴人衝突發生後到場處理之員警陳吉富
    於九十六年十一月十四日原審審理時亦證稱：「…是我們同
    事先到場處理，我後來有到現場蒐証，當時有報說是互相傷
    害，剛開始是民事租賃糾紛，調解不成之後才互告…當天他
    們雙方堅持要互告時，乙○○有指著他自己的左臉頰說有抓
    痕，他初步指給我看的時候確實是有抓痕…甲○○先要提出
    傷害告訴，我問他受傷部分，他有指他的頭頂，後來乙○○
    知道甲○○要提傷害告訴，乙○○說他也有被打，臉頰有受
    傷，他有比他的臉頰給我看…」（原審卷第一二七頁、第一
    二八頁、第一二九頁），依據卷附之告訴人提出之德安婦產
    科、家醫科診所診斷證明書（同前偵查卷第十三頁），應診
    日期即記載為本件案發當日即九十五年八月二十五日，受傷
    之情形記載：「右手肘抓痕瘀（零點五×四平方公分、零點
    二×三平方公分）、左臉頰抓傷（零點三×零點三平方公分
    ）之傷害」，再參諸告訴人之眼鏡掉落在騎樓下之內衣花車
    之情節，此亦據告訴人指述在卷（原審卷第一四○頁），證
    人吳蘭妹亦證稱：「看到警察和乙○○在找東西，我才知道
    乙○○的眼鏡掉了」（原審卷第一三六頁），徵諸常情，一
    般配戴有眼鏡之人，若非有外力介入撥弄眼鏡，眼鏡並不會
    自配戴有眼鏡之人之臉部掉落，甚至達到需費力尋找之程度
    ；足證被告將營業用之內衣花車往門外推至騎樓時，被告與
    告訴人發生拉扯，被告動手抓傷告訴人，告訴人抓扯被告頭
    髮朝騎樓下柱子撞之行為，已堪認定。
  (三)至於告訴人於警詢、偵查及原審時雖均指稱：「…她（指被
    告）一開始進入該店…就拿矮椅丟我，然後就往我臉上及身
    體打…」（九十五年八月二十五日警詢筆錄，同前偵查卷第
    四頁）、「…甲○○一進來看到我，就拿椅子打我…把我的
    眼鏡打飛掉…」（九十五年十一月十六日偵查筆錄，同前偵
    查卷第二十四頁）、「…我被打的地方是她一進店裡時，我
    被她偷襲…」（九十六年十一月十四日原審審判筆錄，原審
    卷第一四一頁）等詞，惟依卷附之告訴人提出之德安婦產科
    、家醫科診所診斷證明書（同前偵查卷第十三頁），告訴人
    九十五年八月二十五日前往醫院應診，受傷之情形係記載：
    「右手肘抓痕瘀（零點五×四平方公分、零點二×三平方公
    分）、左臉頰抓傷（零點三×零點三平方公分）之傷害」，
    與身體遭矮椅凳撞擊，依理應受鈍挫傷之情形完全不符，且
    告訴人當日進入該店後，新莊派出所員警先抵達該店，之後
    被告才到，被告抵達後，被告與告訴人在店內未發生肢體衝
    究，而係被告推營業用內衣花車至店門外騎樓時，被告與告
    訴人才發生衝突之情形，已據證人吳蘭妹證述甚詳，衡諸常
    情，警方已據報趕至現場處理，被告鮮少會一進店內，在員
    警面前毫無顧忌拿起椅凳扔砸告訴人，再參照告訴人之眼鏡
    係掉落在騎樓下之內衣花車上，已詳如前述，證人吳蘭妹證
    稱雙方係在被告推內衣花車至店門外騎樓時才發生衝突之證
    詞，堪可採信。可知告訴人此部分指述，與事實不符，尚不
    足採信。
  (四)綜上所述，被告前揭所辯，無非係事後圖卸刑責之詞，不足
    採信。本件事證明確，被告傷害犯行堪以認定，應予依法論
    科。
三、核被告所為，係犯刑法第二百七十七條第一項之傷害罪。
四、原審以被告罪證明確，予以論罪科刑，固非無罪。惟查，本
    件係被告將營業用之內衣花車往門外推至騎樓，告訴人上前
    拉花車，並與被告發生拉扯，被告始動手抓傷告訴人，已詳
    如前述，原審認被告經通知抵達上址承租店面，即進入該店
    動手傷害告訴人，與卷證不符，尚有違誤。至被告上訴猶執
    陳詞否認傷害犯行，指摘原判不當，並無理由，惟原判決既
    有上述可議之處，應由本院將被告涉犯傷害罪刑部分予以撤
    銷改判。爰審酌被告犯罪之動機、目的、智識程度，被告與
    告訴人僅因細故即出手互為傷害行為，不知以理性處理問題
    ，及迄未與告訴人和解，惟所實施之傷害手段、告訴人傷害
    程度，均尚屬輕微，暨斟酌犯罪後否認犯行等一切情狀，仍
    量處拘役四十日，及諭知以一千元折算一日之易科罰金折算
    標準。又本件被告犯罪之時間，係在九十六年四月二十四日
    以前，合於中華民國九十六年罪犯減刑條例第二條第一項第
    三款之規定，且非同條例第三條所定不得減刑之罪，是依上
    開減刑條例規定減為拘役二十日，及諭知以一千元折算一日
    之易科罰金折算標準。
據上論斷，應依刑事訴訟法第三百六十九條第一項前段、第三百
六十四條、第二百九十九條第一項前段、刑法第二百七十七條第
一項、第四十一條第一項前段、刑法施行法第一條之一第一項、
第二項前段、中華民國九十六年罪犯減刑條例第二條第一項第三
款、第七條，判決如主文。
本案經檢察官羅建勛到庭執行職務。
中    華    民    國    97    年    8     月    14    日
                  刑事第十三庭  審判長法  官  曾德水
                                      法  官  梁耀鑌
                                      法  官  林婷立
以上正本證明與原本無異。
不得上訴。
                                      書記官  王增華
中    華    民    國    97    年    8     月    18    日
附錄法條：
中華民國刑法第二百七十七條
（普通傷害罪）
傷害人之身體或健康者，處三年以下有期徒刑、拘役或一千元以
下罰金。
犯前項之罪因而致人於死者，處無期徒刑或七年以上有期徒刑；
致重傷者，處三年以上十年以下有期徒刑。


司法院資訊處製作；財團法人民間司法改革基金會備份。
